【裁判字號】    89,上訴,2307
【裁判日期】    900313
【裁判案由】    違反水利法等
【裁判全文】
臺灣高等法院臺中分院刑事判決                  八十九年度上訴字第二三○七號
      上  訴  人  臺灣苗栗地方法院檢察署檢察官
      被      告  己○○
      共      同
      選任辯護人  耿淑穎
右上訴人因違反水利法等案件，不服臺灣苗栗地方法院八十七年度訴字第三二三號中
華民國八十九年十一月八日第一審判決（起訴案號：臺灣苗栗地方法院檢察署八十七
年度偵字第四五八號、第一一五七號、第一一五九號），提起上訴，本院判決如左：
      主  文
上訴駁回。
      理  由
一、本案經本院審理結果，認被告己○○、甲○○被訴違反水利法犯行係屬不能證明
    ，其證據及理由，業據第一審判決書理由欄記載甚詳，爰引用之（如附件）。檢
    察官上訴意旨略以：(一)據苗栗縣大湖地政事務所土地複丈成果圖與證人乙○○及
    丙○○所提承租測量圖重疊比對，二者範圍及面積均不相同，被告等被訴竊佔之
    面積遠超過所謂向余某等人所承租土地之面積，故原審法院認定事實顯與客觀證
    據不符；(二)被告二人被訴竊佔之面積包含現場勘驗時之沉澱池及廠區範圍，惟原
    審僅認定被告二人蓋之辦公室、機器廠房及鴿舍等，漏未審就該沉澱池部份，顯
    有已受請求之事項未予審理之缺失；且就原審判決對於辦公室、機器廠房及鴿舍
    等所在位置，未經以位置測量方式查證，即認定均在合法承租範圍內，又未於理
    由中交代二張表面上看出完全不一樣之測量成果，竟認定屬完全相同之圖，顯有
    理由不備之處；(三)被告所承租之價值高達一千三百五十萬元，渠等於點交時對於
    地界範圍不可能完全無界可指，惟被告等佔用之公有地卻完全無界址，而附近之
    他人土地則有界址，此顯與常情有違；(四)被告被訴竊盜砂石之位置，與大湖地政
    事務所實測圖相符，依該圖被告二人盜採砂石面積計四‧四六一九公頃，若加上
    被告等私自劃入作為廠區之部分，該遠超過於此，完全與乙○○二人讓渡書所載
    面積不符，且被告二人向乙○○二人承租之土地約定，早於八十三年六月四日即
    由被告二人佔有，茲公訴人認定被告二人被訴犯行之範圍並不在承租範圍內，且
    該廠區等範圍內之河川公地並無所謂天然土石級配存在，相反地卻僅剩天然級配
    採完後之廢土等物，若非被告等人於該區域內盜挖天然級配，天然級配豈會不翼
    而飛。(五)至於被告等私自堆置土石之地點，確係在行水區內無誤，以證人庚○○
    之證詞，足徵該地已符合水利法行水區之定義，被告既在行水區堆置數層樓高之
    土石，將阻塞水流，亦生公共危險甚明，故原審認只要不回填即非屬公共危險，
    其認事用法亦有不妥。
二、經查：(一)本件檢察官所指被告竊佔之廠房設備等地區之犯罪地點，係證人丙○○
    、乙○○向苗栗縣政府申請取得使用權，位於苗栗縣卓蘭段埔尾小段二十八之十
    一號、十二號地先之土地上，而後以一千三百五十萬元讓渡土地使用權於被告己○○，許可使用面積為五‧四七六五台甲之情事，業據原審認定明確，而又經本
    院傳訊證人丙○○到庭證稱：「（被告蓋的廠房、鴿舍等所有佔用的土地是否有
    超過向他讓渡使用的範圍？）沒有，都是在我向苗栗縣政府取得使用的範圍內，
    我們使用的地旁邊有水溝、田埂為界址，被告的廠房、沉澱池、辦公室等都是在
    該範圍內，當時我們有指界並點交給被告」等語（見本院卷第二十二頁），核與
    證人乙○○所證：「被告蓋廠區範圍是我們點交給他們承租範圍，沒有超出，以
    水溝、田埂為界指來點交給他」（見本院卷第一○四頁）相符，又證人即測量員
    丁○○亦於本院證稱：「我到現場看，測量圖是辦公室、鴿舍、廠房位置圖，承
    租範圍是大安溪河床，它是未登錄土地，包括辦公室的土地未登錄土地，都沒有
    編地號，所以測量都要私有土地或是所有權人、出租人來指界，我們當時測量辦
    公室等以已登錄的土地作為根據，承租範圍土地是要根據出租讓渡人的指界才可
    測量」、「我無法根據被訴竊佔土地測量形狀呈不規則狀，而被告承租土地呈正
    方形狀之不同測量圖的形狀，斷定非在承租範圍內。」等語（見本院卷第一○二
    頁），足見被告高價受讓承租上開土地，係因未登錄之河川用地，而由讓渡人指
    界交付使用，已難認被告受讓之初即有蓄意竊佔不法意圖。而原審法院現場履勘
    該地，並傳訊當年實施測量人員葉演淼會同至現場指界，惟因地形、地貌已全改
    變，故無法找出一個定界點，此有勘驗筆錄可稽；準此，既無法指出原有之界址
    定界測量，則被告原承租受讓使用之土地範圍之測量，則仍須依丙○○、乙○○
    所指之界限為據，故原審認定被告所蓋辦公室等附近使用之土地，確在承租範圍
    內，尚屬有據。(二)被告受讓土地使用之承租範圍為五‧四七六五台甲（換算後為
    五‧三一一八公頃），有讓渡書影本附卷可參，又依卷附測量圖，公訴人所指被
    告廠房等地竊佔部份僅○‧六四○七公頃，縱將沉澱池面積（三‧八二一二公頃
    ）算入，合計為四‧四六一九公頃，亦未達上開承租土地面積，檢察官認其已超
    過讓渡書所載面積，顯有未合。(三)又被告二人廠房等地所在區域中之天然級配，
    並無遭被告二人所盜挖，亦經苗栗縣政府建設局人員庚○○於本院證稱：「以前
    有別人有盜挖沉澱池的砂石有被移送，但不是被告，被告蓋廠房、辦公室等地上
    物，並沒有發現盜採情形，應該也不會這樣，因為砂石廠房機器振動很大，如果
    將原來的天然砂石挖走，回填鬆軟的土石，辦公室等地上物會承受不了，而且我
    也沒有發現有盜採該地的砂石，廠房後面的怪手是縣政府發包的工程作業進行，
    不是被告的。」（見本院卷第一○三頁）；此外，被告所經營之麒麟公司於八十
    一年四月十五日即與平順企業社合作合法開採砂石，有苗栗縣政府發給平順企業
    社之土石採取許可證及平順企業社所出具之切結書乙份在卷可稽，又上開許可證
    之有效期間雖至八十三年七月十五日屆滿，惟依土石採取規則第十六條第三項之
    規定，平順企業社既已申請展期，於主管機關准駁前，得繼續採取，此亦經庚○○證述明確：「（平順公司的採石期間未經核准繼續前，被告是否有權開採？）
    因為有申請展延，在申請展延期間可以繼續開採」（見本院卷一○四頁），亦難
    認被告有盜採砂石之情事。(四)末以，被告堆放土石之地點，經庚○○於本院證稱
    ：「（被告堆放砂石的地方是否為行水區？）當地是大安溪堤防計畫線外，不是
    水道基本治理計畫用地，而且該地依照一般洪水位不會到達該地，依照水利法規
    定，應該不是行水區，沒有立即性的危險，不會阻斷水流的危險，被告在上面堆
    放土石應該也不會阻斷水流，這是我到現場看到的情形」（見本院卷第一○三頁
    ），故被告所堆放土石之處，並非水利法之行水區，亦無生公共危險之虞。綜上
    所述，原審以不能證明被告犯罪，而依刑事訴訟法第三百零一條第一項規定，諭
    知無罪之判決，經核認事用法，並無不合，檢察官上訴意旨認應就被告予以論罪
    科刑，而指摘原判決不當，為無理由，應予駁回。至於被告違約使用上開土地設
    置廠房等地上物，應由苗栗縣政府依規定處理，收回原許可使用之土地，併為敘
    明。
三、據上論結，應依刑事訴訟法第三百六十八條，判決如主文。
本案經檢察官戊○○到庭執行職務。
中      華      民      國      九十      年      三      月    十三    日
                                  臺灣高等法院臺中分院刑事第一庭
                                        審判長法  官  陳  紀  綱
                                              法  官  陳  登  源
                                              法  官  蕭  錦  鍾
右正本證明與原本無異。
除違反水利法犯行，檢察官得上訴外，其餘不得上訴。
如不服本判決應於收受送達後十日內向本院提出上訴書狀，其未述上訴之理由者並
得於提起上訴後十日內向本院補提理由書（均須按他造當事人之人數附繕本）。
                                              書記官  蘇  昭  文
中      華      民      國      九十      年      三      月    十四    日
                                Ｄ
臺灣苗栗地方法院刑事判決                        八十七年度訴字第三二三號
    公訴人臺灣苗栗地方法院檢察署檢察官
    被      告  己○○  男四十三歲（民國○○○年○○月○○○日生）
                        住苗栗縣卓蘭鎮豐田里一七六號
                        身分證統一編號：Ｊ一0000000號
                甲○○  男五十一歲（民國○○○年○月○○日生）
                        住台北縣土城市○○路○段二一二號十二樓
    共      同          身分證統一編號：Ｆ一0000000號
    選任辯護人  耿淑穎律師
右列被告因違反水利法等案件，經檢察官提起公訴（八十七年度偵字第四五八號、第
一一五七號、第一一五九號），本院判決如左：
    主  文
己○○、甲○○均無罪。
    理  由
一、公訴意旨略以：己○○與甲○○分任麒麟砂石公司之總經理及董事長，明知位在
    苗栗縣卓蘭鎮一二七號大安溪河床之土地係公有河川地而非其所有，亦未經主管
    機關核准開採砂石，竟意圖為自己不法利益，在其上竊佔土地搭蓋廠房及設置各
    項機具設備，準備開挖砂石。旋即意圖為自己不法之所有，在上開河川地之行水
    區內，利用挖土機挖取前開土地上之砂石約二公頃之多販賣獲利，造成妨礙該行
    水區之水流及河川改道之公共危險。嗣於民國八十七年一月九曰經臺灣苗栗地方
    法院檢察署檢察官會同苗栗縣政府水利課及大湖分局當場在上址查獲，因認被告
    己○○與甲○○共同有竊盜、竊佔及違反水利法第九十二條之一第一項之罪嫌
    云云。
二、按犯罪事實應依證據認定之，無證據不得推定其犯罪事實；不能證明被告犯罪者
    ，應諭知無罪之判決，刑事訴訟法第一百五十四條、第三百零一條第一項分別定
    有明文。本件公訴人認被告己○○、甲○○涉犯上開罪嫌，無非係以檢察官會同
    苗栗縣政府水利課等單位，於八十七年一月九日赴現場勘驗時，目睹：「該公司
    場區約三公頃，且場區內之各項碎石機都有在運轉。公司前停放有數輛載運給配
    料之砂石車，該砂石車雖空車，但外觀肉眼可看出是剛卸完料之痕跡。公司右前
    方約五十公尺處有被超挖砂石造成面積龐大的沈澱池，沈澱池附近並有停放數部
    挖土機，砂石廠內所堆積之給配料處有新採取之給配料」等情，嗣當場拍攝照片
    （如前揭偵卷所附照片編號一至三五號），並經被告己○○與甲○○於警訊時坦
    承不諱等為其論據；惟查:
（一）本件起訴書所指被告等搭蓋廠房、設置機具設備之所在地，其正確位置係苗栗
      縣卓蘭鎮○○段○○段二八之一一號、二八之一二號「地先」（按：【地先】
      者，係指某地號附近土地之意），與起訴書所稱之苗栗縣卓蘭鎮○○○段卓蘭
      小段）一二七地號土地，二者相距約一公里，其位置顯非相同，業據本院現場
      勘驗並參照地籍圖、徵詢地政事務所測量人員意見無訛；而起訴書指稱被告等
      涉嫌竊盜、竊佔及違反水利法之事實，亦均係指被告搭蓋廠房、設置機具設備
      之所在地，即前開二八之一一、一二號地先所在，與卓蘭段一二七地號土地並
      無直接關，此參諸臺灣苗栗地方法院檢察署八十七年度偵字第四五八號卷八
      十七年一月九日檢察官勘驗筆錄（偵卷第二九頁）、勘驗照片（三五幀，見前
      揭卷第十三頁至第二二頁）、警訊筆錄（前揭卷第三頁至第七頁）自明；足證
      右開起訴書所載顯係誤繕，本件起訴有關竊盜、竊佔及違反水利法等之事實，
      均係以被告於埔尾段二八之一一號、二八之一二號「地先」之行為為標的，而
      非卓蘭段一二七地號附近土地，並經公訴人在審理中認証而當庭更正屬實（參
      見本院八十九年九月二十七日審理筆錄），合先敘明。
（二）次查，本件依前揭偵卷記載內容，被告等於警訊中固承認於八十四年九月起採
      挖砂石並於該二八之一一、一二號地先堆置之事實，惟被告己○○警訊中辯稱
      ：「我們麒麟砂石廠沒有採區，是向平順砂石廠租用其採區○○○段一二七地
      號附近土地》」，又辯稱：「是我們公司清理的沒錯：：大約清理二公噸砂石
      ：：因為要設立沈澱池，要把污泥清掉，從新設立沈澱池才採取該砂石放置在
      旁邊」等語，並當場提出清理沈澱池照片六張以為證據；被告甲○○亦辯稱：
      「我有申請許可，並有苗栗縣政府營利事業登記証：：警方所提示之盜採砂石
      地段是於八十五年颱風時所流失的」等語；是被告自始於警訊中均否認犯行，
      公訴人所指被告等在警訊中坦承不諱云云，尚嫌無據。
（三）又查；右揭事實訊諸被告均堅決否認有竊盜、竊佔及違反水利法犯行，辯稱：
      二八之一一號、一二號地先所在位置，係被告等向乙○○、丙○○二人分別
        承租而來，有合法權源；而廠房等設備，均位在乙○○、丙○○當初指界之
        範圍內，係供作砂石廠營運暫時使用，且均為鐵皮屋之臨時建築，隨時可拆
        除，並無竊佔之意。
      又麒麟公司本身無採區，從而與平順企業社合作，於平順企業社經苗栗縣政
        府許可之卓蘭段一二七地號附近河川公地採挖砂石，再運回廠房所在地之埔
        尾段二八之一一、一二號地先處堆積整理。前開之沈澱池非被告挖取砂石所
        在，係數次颱風引致洪水所沖擊自然形成之低窪區，經被告改為沈澱池使用
        ，以供清洗砂石後沈澱癈水，並利環保。該沈澱池並經申請台灣省政府環境
        保護處核准排放癈水，有該處核發之許可證可佐。因沈澱池之功用係用以沈
        積洗砂後之污泥，使用相當期限後污泥滿了就要把污泥挖起清除，該沈澱池
        才能繼續發揮功用。八十六年十二月八日苗栗縣政府至該處稽查，因發現不
        合格，於八十七年一月六日以八七府環二字第一八一０號函通知麒麟公司，
        並限於同年一月十五日前改善，麒麟公司遂於接獲該函文後以挖土機清除污
        泥，適於一月九日檢察官即前往勘查，因而認係採挖砂石，實屬誤會。至照
        片中所見於廠房後方之怪手，係因縣府於當地正進行「興建老庄溪護岸工程
        」，並非該公司所有，亦與被告無關。又依平順企業社經苗栗縣政府許可開
        採砂石地點（卓蘭段一二七地號附近土地），其面積為十五公頃三七公畝一
        二公厘，幾達四萬五千坪，迄案發時止，僅開採一小部分，被告等並無必要
        另於埔尾段二八之一一、一二號採挖砂石；且埔尾段二八之一一、一二號，
        即係被告廠房所在地，河川緝察盜採甚嚴，被告何敢冒大不諱擅於廠房之旁
        公然盜採砂石？況八十七年一月六日甫經縣政府來函通知改善，隨時將接受
        沈澱池改善結果查察，又焉敢於此敏感時刻盜採砂石？故檢察官起訴被告，
        實均係出於誤會等語。
三、本件經查：
甲：涉嫌竊盜部分：
（一）己○○與甲○○分任麒麟砂石公司之總經理及董事長；而該公司與平順企業社
      合作開採苗栗縣卓蘭段一二七地號附近河川公地之砂石，亦經平順企業社負責
      人賴平順結証屬實，並有平順企業社八十一年四月十五日開具之切結書一紙附
      卷可稽。
（二）平順企業社係於七十九年十二月六日經苗栗縣政府核准設立，負責人為賴平順
      ，經營項目為土石採取買賣，屬合法登記有案之商號，有苗栗縣政府苗商登字
      第五一五八九號營利事業登記証可考。而該企業社前經苗栗縣政府許可於苗栗
      縣卓蘭段一二七地號附近河川公地採挖砂石，亦有苗栗縣政府八十年七月十七
      日核發之八十府建水字第七五三二０號「土石採取許可證」在卷可憑。依該「
      土石採取許可證」內容記載，其土石所在地為【苗栗縣卓蘭鎮○○段卓蘭小段
      一二七地號河川公地】，面積為面積為十五公頃三七公畝一二公厘，其開採年
      限自八十年七月十六日起至八十三年七月十五日止。
（三）前開平順企業社之許可有效期間固至八十三年七月十五日屆滿；但依土石採取
      規則第十六條第三項規定「採取土石期滿，已依第二項規定為展期之申請者，
      在主管機關准駁前，得繼續採取」，而平順企業社已依同條第二款之規定於八
      十三年六月即申請展期，迄八十六年八月二十五日止，始經縣府函復：「茲因
      原許可土石區已劃為圓屯堤防修復工程取材地點，申請展期案，請俟該工程完
      工後再依規辦理」等語，且於八十六年十二月二十六日尚以八六府建水字第一
      六五七六九號函向麒麟公司徵收使用規費新台幣七十四萬七千五百元等情，亦
      經本院查閱前揭之展期申請書、縣府函文及使用費收入繳款書各一紙屬實。
（四）次按被告廠房所在之埔尾段二八之一一、一二號地先，其沈澱池所在之處，於
      八十四年間曾因發生採案件，經主管機關會同前往勘驗，惟當時查獲之人與
      被告無關，已據業務承辦人庚○○於本院八十九年三月十五日審理中陳明。而
      該處嗣後經被告依其原有低窪地形而改供作沈澱池使用，以供清洗砂石後沈澱
      癈水之用，並經申請台灣省政府環境保護處核准排放癈水，亦有該處八十五年
      七月三十一日核發之「癈污水排放許可證」可佐，且經本院現場勘驗確有沈澱
      池出入口暗管之設施，並可供實際排放癈水之運作，有沈澱池出、入口暗管照
      片各一幀附卷，並經本院八十九年八月十五日現場勘驗確屬實在。
（五）八十六年十二月八日苗栗縣政府至該處稽查，因發現不合格，於八十七年一月
      六日以八七府環二字第一八一０號函通知麒麟公司，並限於同年一月十五日前
      改善，業經本院調閱該函屬實，而被告於該處所堆置之物，亦確屬沉澱池中所
      挖掘之大量污泥，並非砂石，亦有八十七年一月十日（檢察官勘驗次日）被告
      拍攝之照片（如偵卷第二十頁至第二十二頁所附照片編號(1)至(8)）可佐。而檢
      察官於八十七年一月九日現場勘驗所拍攝之照片中，有關廠房後方之怪手，確
      係因縣府於當地正進行「興建老庄溪護岸工程」，由該工程之包商所雇用，並
      非被告公司所有等情，亦據証人陳柏源（苗栗縣苗豐里里長）於本院審理中結
      証屬實（參見八十七年十二月二十二日審理筆錄），並經証人庚○○（縣府建
      設局河川課業務承辦人）証述無訛（參見本院八十八年四月十五日勘驗現場筆
      錄），復經苗栗縣政府查証明確，有縣府八十九年九月六日八九府建字第八九
      ０００七一九八０號函在卷可按。
（六）綜合上述，被告所辯，尚屬實情，而(1)被告於八十六年十二月二十五日前，依
      「土石採取規則」之規定，於卓蘭段一二七地號附近河川公地採挖砂石，既屬
      有權開採，則迄八十六年一月九日檢察官勘驗時止（時間僅相距約十餘日），
      被告廠房附近雖有砂石之堆積，即不能謂無合法權源；檢察官於八十七年一
      月九日勘驗現場所見之怪手，並非該公司所雇用，不能供為被告在埔尾段二八
      之一一、一二號地先採挖砂石之証據；沈澱池確係經有權機關核准供沈澱池
      使用，且該沉澱池雖經被告挖掘污泥，惟並非被告採挖砂石所致而產生之坑洞
      ；檢察官所見砂石廠內有堆積給配料、載運給配料之砂石車或碎石機在運轉
      等情，原應屬公司經營正常情形，其所載運、堆積者既係來自於有正當權源之
      卓蘭段一二七地號附近河川公地，即非竊盜無疑。
乙、涉嫌竊佔部分：
      按刑法上之「竊佔」，係指在他人不知之情形下占有他人之不動產而言（參見
      最高法院二十四年七月刑庭總會決議五五）；本件被告所有麒麟公司廠房設備
      ，確係設置於苗栗縣卓蘭段埔尾小段二八之十一號、二八之十二號地先土地之
      上，業據本院於八十八年四月十五日及八十九年十月二十五日二次現場勘驗，
      查明屬實，有苗栗縣大湖地政事務所測繪之測量圖、原土地使用人乙○○現場
      指証筆錄及乙○○、丙○○二人親自開具之切結書各一紙附卷可稽。按前揭土
      地係分別由乙○○、丙○○向苗栗縣政府申請取得使用權，其使用年限自八十
      二年三月十五日起至八十五年三月十五日止，有苗栗縣政府八十二年三月十三
      日八二府建水字第河川用地使用許可書附卷可証；而前揭之使用權又經乙○○
      、丙○○二人於八十三年六月四日以新台幣一千三百五十萬元之代價讓渡於被
      告己○○，亦有讓渡契約書一紙在卷可考；則被告等於前揭乙○○、丙○○二
      人合法使用期間內，經由讓渡契約而取得使用前開土地之權利，即已獲致乙○○、丙○○二人之同意，自不得謂被告占有使用該地係屬竊佔；縱上開之讓渡
      契約因違反原使用許可書附載之「應遵守條款」，如違反使用目的、違反不得
      轉讓他人等規定，而構成縣府得以中止乙○○、丙○○二人之使用權或撤銷其
      許可之原因，惟此屬私法上之爭議，本係另一問題；況上開河川用地，嗣後因
      乙○○、丙○○二人於八十五年間又申請繼續許可使用，經苗栗縣政府以八十
      五年三月十五日以八五府建水字第二七六八七號函復略以：「台端申請繼續使
      用地點現況，並未遵照原許可項目種植農作物；請台端恢復農作後再予核辦」
      等語，既未明文准駁（且迄八十九年九月五日止，縣府亦未明文撤銷其許可，
      參見縣府八十九年九月五日八九府建河字第八九０００七一九八二號函），並
      足證縣府主管機關對該地之使用現況亦非不知情。又依前開使用許可書附載應
      遵守條款第十條規定，僅規定「使用人於許可失效後，其上之建造物不得請求
      補償」，亦無禁止使用人於其上為建築之規定；，且按乙○○、丙○○二人經
      許可使用之面積合計為五點四七六五台甲，而大湖地政事務所八十八年五月十
      一日現場測量結果，被告等之辦公室、機器（廠房）、鴿舍等設備位置，合計
      面積僅０、0000000台甲，二者相差約、二九倍，換言之，被告於前開
      地號上，所使用之面積僅約八分之一，且均為鐵皮建築，是被告等既於占有之
      初，有正當權源，其在土地上搭蓋廠房及設置各項機具設備，亦為其營業上之
      需要，主管機關又未禁止被告等構建地上物，則縱其所建各該地上物，與原縣
      政府核准許可使用目的（專供墾植使用）有違，惟此係使用目的之違反，應僅
      構成縣府撤銷之前核准許可之原因，尚與刑法上竊佔罪之構成要件顯然有間，
      揆諸前揭總會決議意旨，自不得逕以該罪相繩。
丙、涉嫌違反水利法部分：
    末按「水利法」第九十二條之一第一項後段之罪，須以在「行水區」內，有違反
    同法第七十八條各款之一之情形，且「致生公共危險」為要件。而所謂「行水區
    」，依水利法施行細則第一百四十二條、第一百四十六條規定：「本法第七十八
    條所稱行水區，係指左列情形：一、已築有堤防者，為二堤之間之土地。二、未
    築有堤防者，為尋常洪水位達到地區之土地」「本法第八十三條所稱尋常洪水位
    ，係指五年內洪峰高度出現次數最多之洪水位。」。又所謂「致生公共危險」者
    ，自應依社會一般觀念，客觀的予以判定；即依妨礙水流之具體情況，視其一般
    是否有使流水改道，浸蝕護岸，而影響安全之虞，以決定其危險之有無。雖非必
    已使堤岸潰決，人、畜、房屋淹沒，始得謂其危險已發生，惟仍以已有類如妨礙
    水流等具體事實之存在為必要；最高法院七十四年度台上字第三九五八號著有判
    例，同院八十三年度台上字第四０八五號、八十四年度台上字第０三六號、八十
    七年度台上字第一五一六號等判決均同斯旨。本件被告所有之廠房設備，係【位
    置於台灣省政府公告之大安溪堤防計劃線外，非屬大安溪水道基本治理計劃用地
    範圍以內】，有苗栗縣政府八十七年九月十一日八七府建水字第八七０００六六
    六九一號、八十七年十一月十八日八七府建字第八七０００八八四二九號函附卷
    可稽，而縣府建設局河川課業務承辦人庚○○在審理中復証稱：「現場離主水道
    很遠，且靠山壁，應不致造成危害。此外，該處無防洪構造物，也無跨河構造物
    。依賀伯颱風流量是五十年之洪水頻率，該次颱風被告經營處也無產生災害」（
    見本院八十八年五月二十八日審理筆錄）等語；又証稱：「該處距大安溪主流約
    一百公尺，遇三十年至五十年一次之大洪水才有可能漫延。一般而言，遇大水時
    ，土石才有可能回填，（惟本件）賀伯颱風雖造成大水，雖有溢水過來，並未造
    成回填」等語（見八十九年三月十五日審理筆錄）；足證本件系爭土地雖為河川
    公地，然非屬行水區，且尚未生具體之危險，揆諸前揭判例，即與水利法第九十
    二條之一第一項後段之構成要件尚有未合，亦不得逕以該罪相繩。
四、綜如上述，本件經查並無如公訴人所指之竊盜、竊佔及違反水利法犯行；被告己○○與甲○○自不應負公訴人所指之刑責。此外，復查無其他積極証據足證被告
    等有何其他如公訴人所指之犯罪行為，自應為被告等無罪之諭知。
據上論斷，應依刑事訴訟法第三百零一條第一項，判決如主文。
本件經檢察官陳義忠到庭執行職務
中      華      民      國    八十九    年     十一     月      八      日
                                臺灣苗栗方法院刑事庭
                                    法  官  楊  台  清
右正本證明與原本無異。
如不服本判決，應於判決送達後十日內向本院提出上訴狀( 應附繕本 )，上訴於
臺灣高等法院台中分院。
                                    書記官  李  惠  雯
中      華      民      國    八十九    年     十一     月      八 日
 


司法院資訊處製作；財團法人民間司法改革基金會備份。
